【裁判字號】    98,交抗,335
【裁判日期】    981222
【裁判案由】    聲明異議
【裁判全文】
臺灣高等法院臺南分院交通事件裁定     98年度交抗字第335號
抗  告  人
即受處分人  甲○○
上列抗告人因違反道路交通管理處罰條例案件，不服臺灣臺南地
方法院，中華民國98年10月30日所為裁定（98年度交聲字第354
號，處分案號：交通部公路總局嘉義區監理所麻豆監理站麻監裁
罰字第裁75-M00000000號），提起抗告，本院裁定如下：
    主  文
抗告駁回。
    理  由
一、本件抗告意旨略以：抗告人既經法院裁定無闖紅燈之事實，
    為何還要罰新台幣（下同）8400元的罰鍰？是因為無照駕駛
    的原因，那抗告人不服，既已裁定伊沒有闖紅燈，所以不用
    繳任何罰鍰，經原審法官看影片無法證明伊有闖紅燈，則已
    證明警察看到人就可以隨便亂攔車，要是這樣改天也可以說
    伊是小偷。抗告人是一善良的身心障礙者，當日會開車是要
    去藥局拿藥，所以才會開伊太太的車去，伊長期在吃藥，有
    郭綜合或成大醫院的證明，若警察為績效就可以亂攔車的話
    ，以後社會會變成怎樣實難想像，是請還抗告人公理云云。
二、原處分意旨略以：抗告人即受處分人甲○○無駕駛執照仍駕
    駛車牌號碼為HJ-3102號之自用小客車（下稱系爭汽車），
    於民國98年2月21日11時2分許，行駛於臺南縣六甲鄉○○路
    與七甲街路口處闖紅燈，經臺南縣警察局麻豆分局六甲分駐
    所員警以「未領有駕駛執照駕駛小型車」及「行經有燈光號
    誌管制之交岔路口闖紅燈」為由攔停掣單舉發。嗣原處分機
    關即交通部公路總局嘉義區監理所麻豆監理站，以受處分人
    違規事實明確，乃依道路交通管理處罰條例第21條第1項第1
    款、第53條第1項、第63條第1項第3款及違反道路交通管理
    事件統一裁罰基準表（以下簡稱基準表）之規定，分別裁處
    受處分人罰鍰8400元及2700元，並加記違規點數3點之事實
    ，有原處分機關麻監裁罰字第裁75-M00000000號裁決書及舉
    發機關南縣警交字第M00000000號舉發通知單為證（見原審
    卷第37、21頁），堪認屬實。原審經調查審理並勘驗現場錄
    影光碟，認不能證明抗告人於上開時地有「汽車駕駛人，行
    經有燈光號誌管制之交岔路口闖紅燈」之違規行為，原處分
    機關貿然就此部分予以裁罰，於法即有未合。原審法院即將
    原處分關於裁處抗告人駕駛汽車闖紅燈所處罰鍰2700元之部
    分撤銷，並為受處分人該部分不罰之諭知。另原審並敘明受
    處分人對原處分就其無照駕駛所裁處罰鍰8400元之部分，因
    並未聲明異議，不在本件審理之範圍內等情。
三、按受處分人，不服第8條主管機關所為之處罰，得於接到裁
    決書之翌日起20日內，向管轄地方法院聲明異議；道路交通
    管理處罰條例第87條第1項定有明文。次按依道路交通管理
    處罰條例第87條規定向管轄法院聲明異議之期間，自裁決送
    達之翌日起算，並得依法扣除在途期間及聲請回復原狀；道
    路交通案件處理辦法第12條亦有明定。
四、查依受處分人於原審提出之聲明異議狀事實理由欄所載：「
    我是一位善良百姓，從第一張照片看，他們是沒有證據可以
    證明我是闖紅燈，還是我由綠轉黃過了，還是他們為績效照
    了，因為第一張照片可以看出我的車頭快到這邊白線了，因
    為從北上的紅燈號的白線到這邊的白線，有一段差不多四間
    房間距離，還有一點轉彎，所以他們只能看到南下紅綠燈，
    無法看到我是由綠轉黃過了，因為當時有一輛小貨車跟我，
    他是轉左，而我是直走，要是如他們所說我闖紅燈，為何從
    照片沒看見那輛小貨車蹤影？那是因為我車子到十字路口中
    央才紅燈，請好調查清楚」云云，可徵受處分人向原審提起
    聲明異議的範圍，僅指明「闖紅燈」部分，且自始至終均未
    提及亦未就「未領有駕駛執照駕駛小型車」部分之裁決有何
    不服，有該聲明異議狀在卷可查（見原審卷第5頁），且抗
    告人於原審訊問時，亦當庭表示就無照駕駛部分不爭執（見
    原審卷第26頁）。次查，卷附舉發機關南縣警交字第M00000
    000號違反道路交通管理事件通知單及原處分機關麻監裁罰
    字第裁75-M00000000號裁決書，均分別於「違規事實」欄及
    「舉發違規事實」欄載明「一、闖紅燈（即駕車行經有燈光
    號誌管制之交叉路口闖紅燈）；二、無照駕駛（即未領有駕
    駛執照駕駛小型車）」，是抗告人已足以知悉其所受原處分
    機關裁罰之違規行為係包括「闖紅燈」及「無照駕駛」。又
    交通部公路總局嘉義區監理所麻豆監理站於98年10月14日函
    覆原審謂「經查甲○○君並無考領駕駛執照，另旨揭違規單
    號，無照駕駛裁罰為8400元；闖紅燈裁罰為2700元」（見原
    審卷第31頁）。再查，前開裁決書於98年3月11日即合法送
    達於抗告人之住所臺南縣官田鄉○○路27號，有掛號郵件簽
    收收據清單附卷可憑（在原審卷第14頁），參照前開處罰條
    例第87條、道路交通案件處理辦法第12條規定，其聲明異議
    期間為裁決書送達翌日起20日內，即自98年3月12日起算至
    98年3月31日止，另抗告人住於臺南縣官田鄉，依法院訴訟
    當事人在途期間標準第4條規定應扣除在途期間2日，是抗告
    人本件聲明異議末日為98年4月2日。抗告人雖於法定期間內
    之98年3月17日聲明異議，惟聲明異議者僅為原處分關於「
    闖紅燈」違規行為之裁罰部分，此觀諸其聲明異議狀自明，
    且亦於原審訊問時表示，就「無照駕駛」部分不予爭執（見
    原審卷第26頁）。是抗告人既未於前開法定期間內就原處分
    關於「未領有駕駛執照駕駛小型車」之裁決即罰鍰8400元部
    分聲明異議，則該部分之裁罰已經確定。
五、按抗告程序係當事人就法院對其所為不利之裁定不服而請求
    上級法院予以裁判之制度。查原裁定就抗告人被指「闖紅燈
    」違規行為，經調查後，認無法證明抗告人有闖紅燈之事實
    ，而撤銷原處分關於「闖紅燈」部分所為之罰鍰2700元，改
    諭知不罰，於抗告人而言係有利之裁定，則抗告人對該有利
    於己之裁定提起抗告，即於法無據。另抗告人就其並無考領
    駕駛執照而無照駕駛汽車經裁罰8400元部分，因其未於法定
    聲明異議期間向原審法院提出聲明異議，不在原審審理範圍
    ，已詳如前述，且抗告人於原審訊問時，亦當庭表示就無照
    駕駛部分不爭執（見原審卷第26頁）。從而，抗告人本件抗
    告為無理由，應予駁回。
六、據上論結，應依道路交通案件處理辦法第26條，刑事訴訟法
    第412條，裁定如主文。
中    華    民    國    98    年    12    月    22    日
                  刑事第一庭    審判長法  官  黃崑宗
                                      法  官  陳顯榮
                                      法  官  王明宏
以上正本證明與原本無異。
不得再抗告。
                                      書記官  黃全忠
中    華    民    國    98    年    12    月    22    日


司法院資訊處製作；財團法人民間司法改革基金會備份。
